臺灣桃園地方法院民事判決　　　　　　　95年度訴字第1224號
原　　　告　乙○○
訴訟代理人　徐揆智律師
　　　　　　林幸慧律師
被　　　告　甲○○
　　　　　　　　　　　　號
　　　　　　燁龍汽車貨運股份有限公司
法定代理人　丙○○
共　　 同
訴訟代理人　郭啟榮律師
上列當事人間損害賠償等事件，本院於96年12月17日言詞辯論終
結，判決如下：
    主    文
被告甲○○應給付原告新臺幣壹佰參拾萬元，及自民國九十五年
八月八日起至清償日止，按週年利率百分之五計算之利息。
原告其餘之訴駁回。
訴訟費用由被告甲○○負擔。
本判決第一項於原告以新臺幣肆拾柒萬元為被告甲○○供擔保後
，得假執行。但被告甲○○如以新臺幣壹佰參拾萬元，為原告預
供擔保後，得免為假執行。
原告其餘假執行之聲請駁回。
    事實及理由
壹、程序部分
    按原告於判決確定前，得撤回訴之全部或一部。但被告已為
    本案之言詞辯論者，應得其同意。訴之撤回應以書狀為之。
    但於期日，得以言詞向法院或受命法官為之。以言詞所為訴
    之撤回，應記載於筆錄。訴之撤回，被告於期日到場，未為
    同意與否之表示者，自該期日起，十日內未提出異議者，視
    為同意撤回，民事訴訟法第262 條定有明文。原告起訴主張
    請求被告應返還系爭曳引車之價金新台幣 (下同)130 萬 元
    或賠償同額之損害，及其貸款利息29萬元 (以上合計159 萬
    元)， 嗣於民國96年12月17日本院審理中言詞撤回上開貸款
    利息部分 (雖稱減縮，實質上為撤回，其餘聲明不變)， 被
    告於10日內並無異議，視為同意該部分之撤回，合先敘明。
貳、實體部分
一、原告主張：(一)其前經訴外人即其男友已歿之范姜群元（下稱
    范姜群元）介紹而於92年1 月間與被告甲○○簽訂車輛買賣
    契約書（下稱系爭買賣契約），以130 萬元之價格向被告甲
    ○○購買車號666- GF 、引擎號碼13 KCTL11056號、車身號
    碼LSHIKDC1 15 96號之國瑞牌曳引車（下稱系爭曳引車）1
    輛，並由原告以其子林嘉蒂名義向日盛國際商業銀行股份有
    限公司 (下稱日盛銀行）辦理貸款，將貸得之130 萬元價款
    全數匯入被告甲○○擔任實際負責人之燁龍汽車貨運有限公
    司（下稱燁龍公司）之銀行帳戶內，以支付上開130 萬元買
    賣價金。(二)原告並委由范姜群元代理其於92年1 月10日與被
    告燁龍公司簽訂「汽車貨運業接受個別經營者（寄行）委託
    服務契約」（下稱系爭靠行契約書），將系爭曳引車靠行登
    記於被告燁龍公司名下。嗣系爭曳引車於駕駛途中為警攔查
    ，發現其引擎及車身號碼均經變造，經警方查扣偵辦而發現
    係屬第三人陳龍水所有並登記於其靠行貨運公司名下之9J-9
    88號曳引車，案經台灣桃園地方法院檢察署偵查起訴，經本
    院及台灣高等法院均判決被告甲○○、范姜群元共同偽造文
    書罪成立在案 (范姜群元於上訴二審程序中死亡，並經不受
    理判決在案)， 而系爭曳引車因係贓車遭警方查扣迄未發還
    。原告並對被告燁龍公司主張物之瑕疵擔保責任，請求返還
    上開130 萬元之買賣價金，經本院93年訴字第1098號 (下稱
    前案原審)及 台灣高等法院95年上易字第150 號判決 (下稱
    前案二審)， 均以被告燁龍公司並非系爭買賣契約之「出賣
    人」為由，駁回原告之訴確定在案。(三)原告所提出之三份靠
    行契約，均係真正。(四)被告甲○○明知系爭曳引車為贓車，
    無法為通常載貨、運物營業之效用，仍故意出賣予不知情之
    原告，原告於前案原審及本件起訴時．均以起訴狀繕本之送
    達為解除系爭買賣契約之意思表示，並於本件審理中為解除
    靠行契約之意思表示。又系爭買賣標的物為「贓車」，原告
    爰依：1.物及權利瑕疵擔保責任主張解除契約，返還買賣價
    金或同額之損害賠償；2.贓車買賣為無效法律行為：3.不完
    全給付；4.不當得利；5.侵權行為；6.表現代理人之損害賠
    償責任；7.被告甲○○為被告燁龍公司之實際負責人；被告
    甲○○出售贓車係執行職務侵害原告權利，依民法28條及共
    同侵權行為，應與被告燁龍公司負連帶賠償責任；8.依系爭
    買賣契約第6 條「支票兌現應許原告辦理過戶」之約定，請
    求過戶如遲延給付，請求解除契約賠償系爭130 萬元等語。
    (五)爰聲明：1.被告應連帶給付原告130 萬元及自起訴狀繕本
    送達翌日起至清償日止按年息5%計算之利息。2.願供擔保，
    請准宣告假執行。
二、被告則以：(一)懸掛666-ＧＦ號牌之系爭曳引車，係原告之男
    友范姜群元向被告甲○○購買，雙方並簽訂系爭買賣契約書
    ，范姜群元於交易成立後，另與被告燁龍公司簽訂系爭靠行
    契約書，將系爭曳引車靠行登記於被告燁龍公司名下，由范
    姜群元負責駕駛系爭曳引車載貨營運。無論系爭買賣或靠行
    契約書，范姜群元均係以自己名義為之，其為系爭買賣及靠
    行契約之當事人，原告並非契約當事人；至於范姜群元與原
    告之內部間是否有出資或合夥關係，於范姜群元為當事人之
    地位均無影響，此觀諸范姜群元於本院前案及刑事行使偽造
    私文書案件中，均供述係其向甲○○購買系爭曳引車自明。
    (二)又范姜群元與被告甲○○業經刑事判決認定「共同行使偽
    造私文書罪」成立，縱認甲○○涉嫌變造車身及引擎號碼，
    亦係與買受人范姜群元共同為之，買賣雙方自無侵權行為問
    題。而被告燁龍公司係范姜群元購車後所靠行之公司，與車
    輛買賣無關，且被告甲○○並非立於被告燁龍公司受僱人身
    分出售系爭曳引車，本件亦無適用民法第28條法人與其負責
    人共同侵權行為之問題。(三)系爭買賣契約之買受人為范姜群
    元，並由其自行前往監理站將系爭曳引車改掛系爭666-GF
    號牌，是該車之引擎及車身號碼是否經變造，其較任何人更
    清楚，則有無贓車之認識，應就范姜群元決之。被告燁龍公
    司既非系爭曳引車之出賣人，原告依上開請求權請求其返還
    130 萬元價款，洵屬無據。(四)原告所提出之三份系爭靠行契
    約，除本院卷第86頁之系爭靠行契約，係屬真正外，其餘均
    否認其真正。並答辯聲明：1.原告之訴駁回。2.如受不利之
    判決，願供擔保，請准宣告免為假執行。
三、兩造不爭之事實：
  (一)系爭買賣契約書 (含其上徐詩萍之指印及印文，甲○○之簽
    名、印文等) 均為真正 (見本院卷第12頁)。
  (二)前項系爭買賣標的物為懸掛666-GF車牌實則由9J-988車號之
    車輛變造而成，約定買賣總價為130 萬元。
  (三)本院卷第86頁之系爭靠行契約形式上為真正。
  (四)原告之子林嘉蒂於92年1 月間向日盛銀行貸款130 萬元，並
    由該銀行逕將上開貸款匯至被告燁龍公司帳戶內，以支付系
    爭130 萬元車款。
  (五)系爭曳引車已由交由原告及范姜群元使用。
  (六)被告甲○○經檢察官起訴，並經本院92年度訴字第1285 號
    、台灣高等法院93年上訴字第2602號判決共同連續行使變造
    私文書罪成立，並上訴最高法院。
  (七)被告范姜群元經本院上開判決認定與甲○○共同行使偽造私
    文書罪成立，於上訴二審程序中之94年8 月22日死亡，並經
    不受理判決在案。
  (八)被告甲○○與范姜群元共同變造私文書罪行，上開刑事判決
    認定原告不知情。
  (九)被告甲○○為被告燁龍公司之實際負責人，該公司之登記負
    責人為為丙○○係甲○○之配偶。
  (十)系爭曳引車迄今仍登記為被告燁龍公司名下，目前仍遭警方
    查扣尚未發還。
四、兩造爭點及本院判斷
  (一)系爭買賣契約之當事人為何：
    系爭買賣契約之出賣人為被告甲○○，此在兩造間並無爭執
    ，然該契約之「買受人」，究為原告亦或訴外人范姜群元，
    兩造爭執甚烈，被告雖抗辯稱系爭買賣契約之買受人為范姜
    群元云云，惟：
  1.按解釋契約，固須探求當事人立約時之真意，不能拘泥於契
    約之文字，但契約文字業已表示當事人真意，無須別事探求
    者，即不得反捨契約文字而更為曲解。最高法院17年上字第
    11 18 號判例著有明文。
  2.證人范姜群元業已死亡，並經不受理判決在案，有台灣高等
    法院93年上訴字第2602號刑事判決1 份在卷可考（見本院卷
    第32頁）。惟其於前案原審審理中證稱：買車時是由我出面
    ，但實際買受人是徐詩萍，我有告訴甲○○等語（見前案原
    審卷第97頁)， 經審閱原告所提出之系爭買賣契約書之末尾
    當事人欄中「乙方」 (即買受人)係 簽立原告「徐詩萍」之
    名，且由其親自捺指印，而被告無論於前案，或在本件均不
    爭執上開書面之形式上真正（見同上卷第72頁，本院卷第24
    0 頁)； 且被告甲○○於前案中以證人身分作證時，亦結證
    證稱：系爭買賣契約末尾乙方（即買受人欄）係由原告簽名
    等語（見前案原審卷第97頁)； 是證人范姜群元之證言與系
    爭買賣契約書之記載相符，應堪採信。再者，系爭曳引車買
    賣價金130 萬元，係由原告以其子林嘉蒂名義向銀行貸款後
    將所貸得之130 萬元，直接匯入被告燁龍公司之帳戶，用以
    支付該車之買賣價金，亦為兩造所不爭，並有原告提出日盛
    銀行出具林嘉蒂之（支票）付款明細表在卷可稽（見本院卷
    第17頁)， 綜合上開證人證言、系爭買賣契約書所載，及買
    賣價金由原告支付等情，交互以析，原告主張其為系爭買賣
    契約買受人之事實，洵堪採信。
  3.被告雖抗辯稱證人范姜群元於刑案本院等作證時，曾證稱：
    伊係系爭買賣契約之「買受人」云云，惟該證人於前案原審
    結證證稱：「 (為何在地院開庭時稱車子是你買的)應 該是
    口誤」等語（見前案原審卷第74頁)， 再核閱系爭買賣契約
    之末尾當事人欄係記載「見證人范姜群元」 (見本院卷第12
    頁)， 益證該證人證稱系爭買賣契約之買受人係原告乙節，
    合於該契約書未尾當事人欄所載。被告執此抗辯，洵無足採
    。
  (二)原告主張被告甲○○應與燁龍公司應負連帶賠償責任，是否
    有理由？
  1.原告主張被告甲○○明知系爭曳引車為贓車仍賣予原告，自
    應依民法28條與燁龍公司負連帶賠償責任云云，而兩造固不
    爭執被告甲○○為被告燁龍公司之實際負責人，惟按民法第
    28 條 規定，法人對於其董事或其他有代表權之人因執行職
    務所加於他人之損害，與該行為人連帶負賠償之責任。其所
    謂「執行職務」，應包括外觀上足認為法人之職務行為，或
    與職務行為在社會觀念上有適當牽連關係之行為在內，最高
    法院88年台上字第325 號判決意旨可資參照。然燁龍公司登
    記營業項目為汽車貨運、批發、零售業等，有本院依職權調
    取燁龍公司之登記資料查詢在卷可佐，堪認被告甲○○雖係
    該公司之實際負責人，惟其買賣贓車，亦屬個人違法行為，
    並非執行職務，本件與上揭法條規定之要件不符，殊無適用
    之餘地。
  2.系爭曳引車之買受人雖為原告，然在洽購、檢視及駕駛，則
    均委由其代理人范姜群元為之，為兩造所不爭，是依民法10
    5 條規定，就贓車之認識，自應就范姜群元決之。而范姜群
    元及被告甲○○均明知系爭曳引車係屬贓車而仍故買之事實
    ，業經刑事判決認定無訛，有本院92年訴字第1285號判決及
    台灣高等法院93年上訴字第2602號判決在卷可稽 (分別見本
    院卷第76頁、188 頁)， 是范姜群元既係知贓而向被告甲○
    ○故買，且原告既未主張亦未舉證證明「被告甲○○與范姜
    群元共同詐欺原告」之事實，本件自與共同侵權行為之構成
    要件不符。
  (三)原告可否請求被告甲○○解除契約返還買賣價金？
  1.依系爭買賣契約末尾所載：系爭130 萬價金，係由原告辦理
    貸款逕行匯至被告燁龍公司帳戶，而原告已依上開約定以其
    子林嘉蒂名義向日盛銀行辦理貸款130 萬，並由該銀行將系
    爭13 0萬元款項匯入被告燁龍公司帳戶，為兩造於前案二審
    及本件中所不爭執 (見前案二審判決理由欄之不爭執事項所
    載，及本院卷第240 頁)， 並有兩造均不爭執其真正之以林
    嘉蒂名義償還日盛公司之分期票據明細表足憑 (見前案原審
    卷第88頁、本院卷第12頁)， 是原告主張其已依約給付系爭
    曳引車買賣價金130 萬元之事實，應堪採信。
  2.系爭曳引車為贓車然原告並不知情之事實，為上開刑事判決
    所確認，且被告亦未舉證證明原告知贓故買，是上開事實，
    亦堪信為真。惟該「贓車」之買賣是否有效？實務上固有不
    同見解，然贓車買賣，應屬出賣人是否負權利瑕疵擔保責任
    之問題，其契約並非無效（最高法院87年台上字第733 號判
    決意旨參照)， 本院審酌原告與被告甲○○間之系爭買賣契
    約，原告已給付全部價金，然被告甲○○知贓故賣，致該贓
    車迄今尚為警方查扣，且贓車其所有權人可依法追回；復無
    法正常之載貨、營業，顯然欠缺通常之效用，為兩造所不爭
    ，是原告無論依物或權利瑕疵擔保責任主張解除契約，請求
    被告甲○○返還買賣價金130 萬元，均屬有據。又原告主張
    此部分請求權之被告為甲○○，已如前述，與前案原告主張
    此部分請求權之被告為燁龍公司，其當事人並不相同，自無
    一事不再理問題，附此敘明
  (四)原告可否請求被告燁龍公司返還系爭130萬元：
    原告另主張解除其與被告燁龍公司間之靠行契約，並依不當
    得利之法律關係請求該公司返還系爭130 萬元乙節，經查，
    原告提出之靠行契約共有三份 (分別見本院卷第18頁、85頁
    、86頁)， 其中本院卷第18頁及第85頁之各1 份靠行契約，
    被告均否認其真正，而原告亦未能舉證證明系爭兩份靠行契
    約之真正，自無從據該兩份書面為原告有利之認定。另原告
    所提出之系爭靠行契約 (見本院卷第86頁)， 被告雖並不否
    認其真正，且自承該契約上之公司及負責人大小印章亦均係
    真正 (見本院卷第237 頁)， 然經審閱該契約書末尾當事人
    欄所載，「甲方」固為被告燁龍公司，然「乙方」則為范姜
    群元，而原告則為連帶保證人，足見原告於系爭靠行契約，
    僅居連帶保證人地位，並非「債務人」，其主張解除契約或
    為其他之請求，均屬無據。至於范姜群元已死亡，該靠行契
    約是否終止；原告能否代位范姜群元主張解除系爭靠行契約
    ，進而主張不當得利，均非本件所得審究，附此敘明。
五、綜上，本件系爭買賣契約之「買受人」為原告，惟其依民法
    28 條 及共同侵權行為規定，請求被告甲○○、燁龍公司應
    連帶給付系爭130 萬元為無理由，不應准許。惟原告主張依
    物及權利瑕疵擔保責任解除契約，並請求返還系爭130 萬元
    ，暨自起訴狀繕本送達之翌日95年8 月8 日起至清償日止按
    週年利率百分之5 計算之利息，洵屬有據，應予准許，至於
    燁龍公司既非系爭買賣契約之出賣人，則原告逾上開範圍之
    請求，自無所據，應予駁回。又原告尚主張民法無效法律行
    為、不當得利、不完全給付、表見代理人等之損害賠償請求
    權等，惟其請求之基礎事實相同，目的無非求本院擇一而為
    勝訴判決。因原告對被告甲○○就上開價金部分，已受上開
    勝訴判決，本院自毋庸再論述原告其餘之請求，併予敘明。
六、兩造均陳明願供擔保，分別聲請宣告假執行及免為假執行，
    經核原告勝訴部分，均合於法律規定，爰分別酌定相當擔保
    金額准許之。至原告敗訴部分，其假執行之聲請，已失所附
    麗，應予駁回。
七、本件事證已臻明確，兩造其餘攻擊防禦方法，於本判決結果
    不生影響，爰不一一論述，併此敘明。
八、據上論結，本件原告之訴為一部有理由，一部無理由，依民
    事訴訟法第79條、第85條第2 項、第390 條第2 項，第392
    條第2 項，判決如主文。
中　　華　　民　　國　　96　　年　　12　　月　　31　　日
                  民事第二庭        法  官  張金柱
以上正本證明與原本無異。
如不服本判決，應於送達後20日內，向本院提出上訴狀並表明上
訴理由，如於本判決宣示後送達前提起上訴者，應於判決送達後
10日內補提上訴理由書（須附繕本）。
中　　華　　民　　國　　97　　年　　 1　　月　　3　   日
                                    書記官　黃珮娟
